最高法院刑事判決　　　　　　　　　　　　　　　九十一年度台上字第七三○六號
　　上　訴　人　甲○○
　　　　　　　　乙○○
右上訴人等因違反槍砲彈藥刀械管制條例案件，不服台灣高等法院中華民國九十一年
九月三十日第二審判決（九十一年度上訴字第二三四六號，起訴案號：台灣士林地方
法院檢察署九十年度偵字第一二一九七號），提起上訴，本院判決如左：
    主  文
原判決關於甲○○、乙○○部分撤銷，發回台灣高等法院。
    理  由
本件原判決認定上訴人甲○○未經許可，竟於民國八十二年間起，在台北縣三重市中
正、忠孝橋附近，收受現已死亡之友人潘旭晃所交付具殺傷力之中共製五四式口徑七
‧六二ＭＭ制式半自動手槍一支（含彈匣一個）而持有之。其後於八十九年至九十年
初間某日，將前開手槍以報紙及塑膠袋封裝藏放於台北縣三重市○○○路一一一號三
重果菜市場空地旁崗哨亭底座下。嗣於九十年十二月十日案發前之某日，與上訴人乙
○○在三重果菜市場攤位聊天時，曾透露予乙○○知悉該槍藏放之地點。且二人約定
以「鴨頭」、「把車子開過來」為暗語，倘日後甲○○有需要時，便聯絡乙○○前往
取之。九十年十二月十日晚上，甲○○與蔡東禮（已判決無罪確定）前往台北市○○
○路三二六號「月世界酒家」飲酒時，在即將抵達，即打行動電話給乙○○，告知暗
語「把車開過來」、「鴨頭」，乙○○隨依指示，駕車前往藏放地點，將前揭以報紙
及塑膠袋封裝之手槍取出，持至「月世界酒家」三○三包廂內交予甲○○，並一同飲
酒。席間，因酒店女經理催促結帳，甲○○認服務態度不佳，心生氣憤，即獨自取出
該槍置放桌上示威，並在包廂外櫃前之走道上公然展示恫嚇，怒罵「幹你娘」、「
不是來白吃白喝」等字眼，以加害他人生命身體之方式，對在場之服務人員及消費客
人加以恐嚇，致渠等心生畏懼，其中有不詳姓名者以電話向警察機關報案。乙○○、
蔡東禮見狀，上前制止、勸解、安撫甲○○不滿之情緒，復經服務生許麗卿勸阻，安
撫後，並送其三人下樓。離去時，蔡東禮見甲○○尚有酒意，恐發生意外，不得已將
甲○○所持之手槍取下，放置自己上衣內側口袋內，隨即搭計程車準備離去之際，為
據報趕至之警員鐘金榮等人攔下，並扣得上開中共制式手槍一支等情。因而將第一審
判決撤銷，改判依牽連犯關係論處甲○○共同未經許可，持有手槍（累犯）罪刑，及
論處乙○○共同未經許可，持有手槍（累犯）罪刑，固非無見。
惟查：(一)、意圖供犯罪之用而持有手槍，嗣以該手槍恐嚇他人，如其意所犯之罪包含
恐嚇他人在內，應認其持有手槍與恐嚇兩罪之間有方法結果之牽連關係，依刑法第五
十五條從一重處斷；若單純持有手槍或意圖所犯之罪為恐嚇以外之其他犯罪，以後另
行起意以該手槍恐嚇他人，則其所犯持有手槍罪與恐嚇罪，即應屬數罪併罰之問題。
依原判決事實所載，甲○○自八十二年間起即收受其友潘旭晃交付具殺傷力之中共製
制式手槍一支，至九十年十二月十日晚上在「月世界酒家」飲酒，因不滿服務態度不
佳，始持該手槍公然展示恫嚇等情，則其原先係單純持有手槍，嗣後因故始另行起意
持該手槍恐嚇，如恐嚇罪為起訴效力所及，則兩罪應屬併罰之問題。乃原判決竟依牽
連犯關係從一重論處甲○○持有手槍罪，復未明其認定為牽連犯之理由，自有適用
法則不當及理由不備之違誤。(二)、依原判決事實所載，甲○○係在即將抵達「月世界
酒家」前，打行動電話告知乙○○暗語，乙○○即至藏槍地點取槍，持至「月世界酒
家」三樓三○三包廂內交付甲○○等情。則甲○○抵達「月世界酒家」前，尚未遭受
服務態度不佳之對待，竟先告知乙○○取槍前來酒家交付，目的何在？而乙○○衡情
既知甲○○在酒家飲酒容易發生衝突事件，猶遵囑取槍前往「月世界酒家」交付甲○
○，原因為何？有無預見甲○○會持槍恐嚇之事？凡此事項，均未完全明瞭，且攸關
法律之適用，自有調查說明之必要，原審未詳加調查說明，遽行判決，亦有可議。上
訴人等上訴意旨分別指摘原判決關於上訴人等之部分不當，非全無理由，應認上訴人
等部分有撤銷發回更審之原因。
據上論結，應依刑事訴訟法第三百九十七條、第四百零一條，判決如主文。
中      華      民      國    九十一    年     十二     月     十九     日
                              最高法院刑事第八庭
                                  審判長法官  莊  登  照
                                        法官  洪  明  輝
                                        法官  黃  一  鑫
                                        法官  魏  新  和
                                        法官  林  秀  夫
      右正本證明與原本無異
                                              書  記  官
中      華      民      國    九十一    年     十二     月    二十五    日
